【裁判字號】    99,基簡,94
【裁判日期】    990816
【裁判案由】    拆屋還地
【裁判全文】
臺灣基隆地方法院民事判決              99年度基簡字第94號
原      告  癸○○
訴訟代理人  許世正律師
被      告  子○○
被      告  戊○○
被      告  丁○○
被      告  丙○○
被      告  乙○○
被      告  壬○○
被      告  己○○
被      告  甲○○
被      告  庚○○
被      告  辛○○
上列當事人間請求拆屋還地事件，本院於中華民國99年８月２日
辯論終結，茲判決如下：
    主  文
被告子○○應將坐落基隆市○○區○○段第72-1及72－12號土地
上如附圖Ａ、Ｂ、Ｃ、Ｄ部分之地上物（即門牌為基隆市○○區
○○路78巷26號房屋）拆除後，將土地返還原告。
被告戊○○、丁○○、丙○○、乙○○、壬○○、己○○、甲○○、庚○○及辛○○應將坐落基隆市○○區○○段第72-1及72－
12號土地上如附圖Ｅ、Ｆ、Ｇ、Ｈ部分之地上物（即門牌為基隆
市○○區○○路78巷28號房屋）拆除後，將土地返還原告。
訴訟費用新臺幣2,100.元，由被告子○○負擔新臺幣1,218.元；
餘新臺幣882.元，由其餘被告連帶負擔。
本判決第一項於原告以新臺幣參萬柒仟元為被告子○○供擔保後
，得為假執行。但被告子○○如於假執行程序實施前預以新臺幣
壹拾壹萬零陸佰元為原告供擔保，免為假執行。
    事實及理由要領
一、本件被告戊○○、丁○○、丙○○、乙○○、壬○○、己○○、甲○○、庚○○及辛○○９人均未於言詞辯論期日到場
    ，惟均無民事訴訟法第0386條所列之各種情形，爰准原告聲
    請，此部分由其一造辯論而為判決，先予敘明。
二、原告起訴主張：坐落於基隆市○○區○○段第72-1及72－12
    地號土地（下稱系爭土地）均為原告所有，此有系爭土地之
    登記謄本可證，惟被告子○○及其餘被告之被繼承人張江山
    未經渠同意，私自在系爭土地上分別興建基隆市○○區○○
    路78巷26號及28號房屋（子○○為26號房屋，占用附圖Ａ、
    Ｂ、Ｃ、Ｄ部分土地；其餘被告之被繼承人張江山為28號房
    屋，占用附圖Ｅ、Ｆ、Ｇ、Ｈ部分之土地；下稱系爭房屋）
    ，致渠無法使用系爭土地，所有權受侵害；其中張江山已於
    民國（下同）93年４月22日死亡，被告乙○○、壬○○、丙○○、戊○○、丁○○、辛○○、己○○、甲○○及庚○○
    等９人為其繼承人；詎迭次催請被告等拆屋還地或向渠承租
    所占用之土地，均不獲置理等情，為此依民法第0767條之規
    定，請求被告等將其等無權占用系爭土地之地上物拆除後，
    將土地返還予渠（如主文第１、２項所示）。並陳明：渠願
    供擔保，請准宣告假執行（即求為以預供擔保為條件之假執
    行宣告）。
三、被告戊○○、丁○○、丙○○、乙○○、壬○○、己○○、
    甲○○、庚○○及辛○○均經本院合法通知，未於言詞辯論
    期日到場，亦未提出書狀為任何聲明或陳述。被告子○○自
    認系爭土地確為原告所有，及渠所有之基隆市○○區○○路
    78巷26號房屋占用系爭土地如附圖Ａ、Ｂ、Ｃ及Ｄ部分（面
    積共79平方公尺）等事實無訛，惟以：系爭土地原由訴外人
    臺灣業股份有限公司（下稱臺公司）向原告之先人所承
    租，其上基隆市○○區○○路78巷26號房屋，原為臺公司
    興建給員工使用之宿舍之一，嗣渠以公司員工之身分向臺礦
    公司購買上開房屋，渠應有占用系爭土地之正當權源等語，
    資為抗辯。
四、查原告主張：系爭土地為渠所有，遭被告子○○及其餘被告
    之被繼承人張江山在其上建屋，占用如附圖Ａ、Ｂ、Ｃ及Ｄ
    部分（面積共79平方公尺）及附圖Ｅ、Ｆ、Ｇ及Ｈ部分（面
    積共57平方公尺），以及張江山已於93年４月22日死亡，被
    告乙○○、壬○○、丙○○、戊○○、丁○○、己○○、甲○○、庚○○及辛○○９人為張江山之繼承人等事實，業據
    其提出系爭土地登記謄本、張江山及被告等人之戶籍謄本等
    件為證，經核屬實，基隆市○○區○○路78巷28號房屋為張
    江山所有，並有基隆市稅務局檢送之該屋「稅籍證明書」在
    卷可證，此外、被告占用系爭土地之範圍及面積，並經本院
    勘驗現場及函請基隆市安樂地政事務所派員實地會測，繪有
    土地複丈成果圖附卷可稽，原告此部分之主張自堪信為真實
    。至被告占用系爭土地建屋，究竟有何權源？被告子○○主
    張：基隆市○○區○○路78巷26號房屋，原為臺公司興建
    給員工使用之宿舍之一，渠係以臺公司員工之身分向臺礦
    公司購買上開房屋，渠應有占用系爭土地之正當權源云云，
    惟為原告所否認；被告子○○雖提出勞工保險被保險人投保
    資料表及臺灣電力公司基隆區營業處書函等件為證，惟查：
    縱被告有向臺公司購買系爭26號房屋屬實，亦不足以證明
    渠占用系爭土地之正當權源，而被告復未舉證證明渠有占用
    系爭土地之正當權源（例如有地上權、典權或租賃權等），
    自難信其主張為真實。綜上，被告等人占用系爭土地，應為
    無權占有無疑。
五、按「所有人對於無權占有或侵奪其所有物者，得請求返還之
    。對於妨害其所有權者，得請求除去之。有妨害其所有權之
    虞者，得請求防止之。」民法第0767條定有明文。被告等人
    既無權占有原告所有系爭土地，其位置及面積各如附圖Ａ、
    Ｂ、Ｃ、Ｄ部分（被告子○○）及附圖Ｅ、Ｆ、Ｇ及Ｈ部分
    （其餘被告），如上所述，從而原告請求被告將彼等所無權
    占用系爭土地之地上物（房屋及鐵棚等）拆除後，將土地返
    還予渠，自屬正當，應予准許。
六、本件係「就民事訴訟法第0427條第１項訴訟（關於財產權之
    訴訟，其標的之金額或價額在新臺幣50萬元以下者）適用簡
    易程序所為被告敗訴之判決」，依民事訴訟法第0389條第１
    項第３款規定，應依職權宣告假執行，爰依職權宣告之。又
    被告子○○亦陳明：如受不利益之判決，願供擔保免為假執
    行（即為以供擔保為條件得免為假執行之宣告），經核亦無
    不合，爰酌定相當之擔保金額，一併准許之。
七、訴訟費用（即裁判費）新臺幣2,100.元，依民事訴訟法第78
    條及第85條之規定，應由敗訴之被告依彼等占用系爭土地面
    積之比例負擔，爰一併確定其數額如主文第３項所示。
八、據上論結，本件原告之訴為有理由，依民事訴訟法第0436條
    第２項、第78條、第85條、第0389條第１項第３款、第0392
    條第２項，判決如主文。
中    華    民    國    99    年    8     月    16    日
                  基隆簡易庭法      官  林金發
以上正本係照原本作成。
如不服本判決，應於本判決送達後20日內向本院提出上訴狀（並
附繕本）及繳納上訴裁判費，上訴於本院合議庭。
中    華    民    國    99    年    8     月    16    日
                            法院書記官  莊國南

司法院資訊處製作；財團法人民間司法改革基金會備份。
